臺灣新竹地方法院刑事判決　　　　　　　95年度交訴字第67號
　　公　訴　人　臺灣新竹地方法院檢察署檢察官
　　被　　　告　丁○○
上列被告因過失致死案件，經檢察官提起公訴（95年度偵字第28
79號），本院判決如下：
    主  文
陳聰智因過失致人於死，處有期徒刑伍月，如易科罰金，以銀元
佰元即新臺幣玖佰元折算壹日。
    事  實
一、丁○○（起訴書誤載為陳聰智）於民國94年7月1日晚上7時
    10 分許，駕駛車號3885-FQ號（起訴書誤載為3835-FQ號）
    自小客車，沿新竹縣橫山鄉大肚村竹120線公路由西往東行
    駛，行經該路段18.4公里處無號誌之三岔路口時，其應注意
    行車速度，依速限標誌之規定為時速60公里；行經無號誌之
    交岔路口，應減速慢行，作隨時停車之準備；另應注意車前
    狀況，並隨時採取必要之安全措施，且依當時天雨、夜間有
    照明、柏油路面濕潤、無缺陷、道路無障礙物、視距良好等
    情狀，並無不能注意之情事，竟仍以時速70至80公里超速行
    駛，其行經無號誌之三岔路口並無減速慢行，作隨時停車之
    準備，其亦未注意車前狀況、隨時採取必要之安全措施。適
    乙○○騎乘車號MWY-630號重機車，自竹120線公路旁產業道
    路由南往北行駛至同一無號誌三岔路口，亦疏未注意支線道
    車應暫停讓竹120線公路上幹線道車先行，逕騎乘上開機車
    穿越同一路口欲左轉對向車道。丁○○駕車煞避不及，撞擊
    乙○○騎乘之機車，人車倒地，致乙○○受有左肱骨、左脛
    腓骨骨折、左肋骨多根骨折及氣胸等傷害。丁○○於駕車肇
    事後、犯罪未被發覺前，委託路旁民眾以電話報案及請救護
    車將乙○○送醫急救，且在肇事現場等候，於有偵查權限之
    機關發覺其犯罪前，向據報前來現場處理車禍事宜之警員承
    認駕駛汽車發生車禍，並接受裁判。而乙○○因胸部鈍力損
    傷併肋骨骨折不治，迄至同日晚上8時10分許死亡。
二、案經乙○○之子甲○○告訴及新竹縣警察局橫山分局報請臺
    灣新竹地方法院檢察署檢察官相驗後偵查起訴。
    理  由
一、證據
（一）訊據被告丁○○對於事實欄所載之犯罪事實，迭於警詢、
      偵訊及本院準備程序、審理中均自白認罪，並經告訴人甲
      ○○於警詢、偵訊指訴歷歷（見94相379：第16至17頁、
      第55至56頁），且有道路交通事故現場圖2份；道路交通
      事故調查報告表（一）、（二）；車號3885-FQ自小客車
      、MWY-630重機車之車籍作業系統-查詢認可資料各1份；
      行政院國軍退除役官兵輔導委員會竹東榮民醫院診斷證明
      書1份；新竹縣警察局道路交通事故當事人酒精測定記錄
      表1紙；現場照片14幀；日間補拍現場、車損照片共12幀
      附卷可稽（見94相379：第3至7、10至11、18至24、41至
      46頁），是認被告上開自白內容應與事實相符，堪足採信
      。而被害人乙○○係因本件車禍致死之事實，業經臺灣新
      竹地方法院檢察署檢察官督同法醫師相驗屬實，並製有勘
      驗筆錄、相驗屍體證明書、驗斷書、勘驗筆錄、相驗照片
      18幀等件在卷可憑（94相379：第25、28、32至40頁）。
（二）又被告行為後，道路交通規則第93條第1項、第94條第3項
      已於95年6月30日修正，依據被告行為時之修正前道路交
      通規則第93條第1項規定「行車速度，依速限標誌或標線
      之規定；行經無號誌之交岔路口，應減速慢行，作隨時停
      車之準備」；及修正前道路交通規則第94條第3項規定「
      汽車行駛時，駕駛人應注意車前狀況，並隨時採取必要之
      安全措施」。被告本應注意上開道路交通安全規則之規定
      ，且依道路交通事故調查報告表載明，該路段速限為時速
      60公里，當時天雨、夜間有照明、柏油路面濕潤、無缺陷
      、道路無障礙物、視距良好等情狀，其又無不能注意之情
      事，竟仍以時速70至80公里超速行駛，且行經無號誌之三
      岔路口並無減速慢行，作隨時停車之準備，亦未注意車前
      狀況、隨時採取必要之安全措施，被告自有過失。此經臺
      灣省竹苗區車輛行車事故鑑定委員會鑑定結果，亦為相同
      之認定，有該會於95年3月20日出具之竹苗鑑950120字第0
      955301112號函所附鑑定意見書各1份在卷可按（94相379
      ：49至52頁）。雖被害人騎乘機車於夜間行經無號誌路口
      支線左轉未讓幹道車先行，亦有過失，然此亦不能解免被
      告之責任。此外，本件被害人死亡確因被告之過失所致，
      是被告之過失行為與被害人之死亡結果間，具有相當因果
      關係。
（三）至公訴人認本案被告並非車號3885-FQ號自小客車之駕駛
      人，被告係隱蔽哥哥丙○○罪責而出面頂替一節，惟查：
      本院依職權函請承辦之警局、派出所說明現場處理情狀及
      派員查訪附近汽車保修廠人員，據函覆稱：均不知何人為
      駕駛人，在現場亦無聽聞被告非駕駛人等情在卷可按（見
      本院卷第21至23、27至29頁）。嗣經證人丙○○於本院交
      互詰問中證述：案發當時確係被告駕車肇事等語在卷可查
      （見本院卷第63至67頁）。復經本院勘驗被害人家屬提出
      之光碟片內容，亦無法看出自小客車駕駛人為何人，有勘
      驗筆錄在卷可憑（見本院卷第67頁）。此外，公訴人提出
      之相關卷證資料，尚無足認定被告有頂替情節，附此敘明
      。
（四）從而，本案事證已臻明確，被告過失致死犯行，堪予認定
      ，自應依法予以論科。
二、論罪科刑
（一）核被告所為，係犯第276條第1項之過失致死罪。
（二）按被告行為後，刑法於94年2月2日修正公布，並自95年7
      月1日起施行。次按行為後法律有變更者，適用行為時之
      法律，但行為後之法律有利於行為人者，適用最有利於行
      為人之法律，現行刑法第2條第1項定有明文。又刑法修正
      之比較新舊法，應就罪刑有關之共犯、未遂犯、想像競合
      犯、牽連犯、連續犯、結合犯，以及累犯加重、自首減輕
      暨其他法定加減原因（如身分加減）與加減例等一切情形
      ，綜其全部罪刑之結果而為比較，最高法院95年5月23日
      著有95年度第8次刑庭會議決議可資參照。茲分述如次：
    １、刑法第276條第1項過失致死罪，法定刑得科2千元以下
        之罰金，據修正後刑法施行法增訂第1條之1：「中華民
        國94年1月7日刑法修正施行後，刑法分則編所定罰金之
        貨幣單位為新臺幣。94年1月7日刑法修正時，刑法分則
        編未修正之條文定有罰金者，自94年1月7日刑法修正施
        行後，就其所定數額提高為30倍。但72年6月26日至94
        年1月7日新增或修正之條文，就其所定數額提高為3倍
        」及刑法第33條第5款修正為：「主刑之種類如下：五
        、罰金：新臺幣1千元以上，以百元計算之」等規定，
        是依修正後之法律，刑法第276條第1項過失致死罪所得
        科處之罰金刑最高額維持新臺幣6萬、最低額則提高為
        新臺幣1千元，是比較修正前、後之刑罰法律，自以被
        告行為時關於科處罰金刑之法律較有利於被告。
    ２、被告行為時之刑法第62條規定：「對於未發覺之罪自首
        而受裁判者，減輕其刑。但有特別規定者，依其規定」
        。惟被告行為後之新刑法第62條則規定：「對於未發覺
        之罪自首而受裁判者，得減輕其刑。但有特別規定者，
        依其規定」，即被告如符合自首要件，依修正前刑法之
        規定，必減輕其刑，然依新刑法之規定，法院仍得裁量
        是否減輕其刑，比較新舊法後，以行為時即修正前第62
        條前段之規定，較有利於被告。查被告於94年7月1日案
        發後，於有偵查權限之機關發覺其犯罪前，向據報前來
        現場處理車禍事宜之警員承認駕駛汽車發生車禍，此有
        新竹縣警察局道路交通事故肇事人自首情形記錄表1份
        附卷可佐，（見94相379：31頁），堪認被告符合自首
        要件，應依修正前刑法第62條前段規定，減輕其刑。
（三）爰審酌被告於夜間時分駕車行駛在竹120線公路，天雨路
      滑，竟不知減速慢行，仍以時速70至80公里超速行駛，適
      被害人騎乘機車欲穿越馬路，被告見狀已煞避不及，發生
      本件車禍，造成被害人死亡結果，被告自有不該；併審及
      被害人騎乘機車於夜間行經無號誌路口支線左轉未讓幹道
      車先行為本件車禍事故之肇事主因，而被告駕駛自小客車
      超速、未注意車前狀況為肇事次因，此有前開臺灣省竹苗
      區車輛行車事故鑑定委員會出具之鑑定意見在卷足按；暨
      被告犯罪後態度坦承一切犯行堪認態度良好等一切情狀，
      量處如主文所示之刑，併諭知易科罰金之折算標準。另按
      被告行為時之刑法第41條第1項前段規定：「犯最重本刑
      為5年以下有期徒刑之刑之罪，而受6個月以下有期徒刑或
      拘役之宣告，因身體、教育、職業、家庭之關係或其他正
      當事由，執行顯有困難者，得以1元以上3元以下折算1日
      ，易科罰金」，另參照行為時之罰金罰鍰提高標準條例第
      2條前段（現已刪除）規定，被告行為時之易科罰金折算
      標準，係以銀元300元即新台幣900元折算1日。而95年7
      月1日施行之刑法第41條第1項前段規定：「犯最重本刑為
      5年以下有期徒刑之刑之罪，而受6個月以下有期徒刑或拘
      役宣告者，得以新台幣1000元、2000元、3000元折算1日
      ，易科罰金」。茲比較修正前、後之易科罰金折算標準，
      係以行為時之舊法規定，較有利於被告，爰依刑法第2條
      第1項前段規定，適用修正前刑法第41條第1項前段規定，
      定其易科罰金之折算標準。
三、據上論斷，應依刑事訴訟法第299條第1項前段，刑法第2條
    第1項前段、第276條第1項、修正前第62條前段、修正前第
    41條第1項前段，刑法施行法第1條之1，判決如主文。
本案經檢察官張凱絜到庭執行職務。
中　　華　　民　　國　　96　　年　　1 　　月　　26　　日
                        交通法庭審判長法　官    賴淑敏
                                      法　官    李毓華
                                      法　官    黃美文
以上正本證明與原本無異。
如不服本判決應於收受本判決後10日內向本院提出上訴書狀，其
未敘述上訴理由者，並得於提起上訴後10日內向本院補提理由書
狀 (均須按他造當事人之人數附繕本)「切勿逕送上級法院」。
中　　華　　民　　國　　96　　年　　1 　　月　　26　　日
                                      書記官    陳怡芳
附錄本案論罪科刑所適用法條全文：
刑法第276條第1項：
因過失致人於死者，處2年以下有期徒刑、拘役或2千元以下罰金
。
修正前道路交通規則第93條第1項：
行車速度，依速限標誌或標線之規定，無標誌或標線者，應依左
列規定：
一、行車時速不得超過五○公里。但在未劃設車道線、行車分向
    線之道路，或設有快慢車道分隔線之慢車道，時速不得超過
    四○公里。
二、行經彎道、坡路、狹路、狹橋、隧道、泥濘或積水道路、無
    號誌之交岔路口、道路修理地段或行近工廠、學校、醫院、
    車站、會堂、娛樂、展覽、競技等公共場所出、入口及其他
    人車擁擠處所，或因雨霧致視線不清或道路發生臨時障礙時
    ，均應減速慢行，作隨時停車之準備。
修正前道路交通規則第94條第3項：
汽車行駛時，駕駛人應注意車前狀況及兩車併行之間隔，並隨時
採取必要之安全措施。
修正前道路交通規則第102條第1項第2款：
汽車行駛至交岔路口，其行進、轉彎、應依左列規定：
二、車輛行至無號誌或號誌故障而無交通警察指揮之交岔路口，
    支線道車應暫停讓幹線道車先行。未劃分幹、支線或同為幹
    線道或支線道者，轉彎車應暫停讓直行車先行；如同為直行
    車或轉彎車者，左方車應暫停讓右方車先行。
